臺灣臺北地方法院交通事件裁定　　　　　　　　　　　九十年度交聲更字第一八號
　　異議人即
　　受處分人　甲○○
右列受處分人因違反道路交通管理處罰條例案件，對於臺北市交通事件裁決所中華民
國九十年八月三日所為之處分（原處分案號：北市裁三字第駕裁二二－ＡＢ0000
000號），聲明異議，經本院於九十年十一月十三日以九十年度交聲字第七七二號
裁定駁回受處分人之異議後，受處分人不服提出抗告，經臺灣高等法院於九十年十一
月三十日以九十年度交抗字第五五二號裁定發回本院更為裁定，本院裁定如左：
    主      文
原處分撤銷。
甲○○汽車駕駛人，行車速度，超過規定之最高時速，處罰鍰銀元肆佰元即新臺幣壹
仟貳佰元，並予記違規點數壹點。
    理      由
一、按行車速度，依標誌之規定，無標誌者，在市區道路，時速不得超過四十公里，
    民國九十年五月三十日修正公布，同年六月一日生效施行前之道路交通安全規則
    第九十三條第一項第一款定有明文，又汽車駕駛人，行車速度超過規定之最高時
    速者，處銀元四百元以上八百元以下（即新台幣【以下同】一千二百元以上二千
    四百元以下）罰鍰，修正前之道路交通管理處罰條例（道路交通管理處罰條例於
    九十年一月十七日經總統修正公布部分條文，並自九十年六月一日起施行，故以
    下所述及之本條例，如無特別註明係修正前道路交通管理處罰條例者，乃係修正
    生效後之新法，先予敘明）第四十條第一項定有明文，而汽車駕駛人駕駛汽車違
    反修正前道路交通管理處罰條例第四十條第一項規定者，除應依該條所規定之罰
    鍰處罰外，並予記違規點數一點，修正前道路交通管理處罰條例第六十三條第一
    項第一款亦定有明文。又逕行舉發違反道路交通管理事件，經汽車所有人依通知
    單之應到案日期前到案，並告知違規駕駛人姓名、身分證統一編號及住址者，處
    罰機關應即另行通知違規駕駛人到案依法處理；逾應到案日期，處罰機關應依道
    路交通管理處罰條例第八十五條第三項規定處罰該汽車所有人，違反道路交通管
    理事件統一裁罰標準及處理細則第二十四條亦定有明文，易言之，如汽車駕駛人
    在道路超速行駛，為警當場攔停者，處罰機關固應對汽車之駕駛人為處罰，惟若
    舉發機關並非當場對該部汽車攔停，而係依違反道路交通管理事件統一裁罰標準
    及處理細則第二十三條第一項第五款規定以科學儀器取得違規證據資料（如照相
    機或測速器）逕行舉發者，此際舉發機關只能依上開處理細則第二十三條第二項
    規定對汽車所有人為掣單舉發，而如經舉發之汽車所有人在舉發通知單之應到案
    日期前到案，並告知處罰機關該名超速駕駛之汽車違規駕駛人姓名、身分證統一
    編號及住址者，處罰機關應即依前開細則第二十四條規定處罰該名違規駕駛人，
    而如汽車所有人未於應到案日期前到案或雖於應到案日期前到案，而未告知處罰
    機關實際之違規駕駛人者，處罰機關仍應依道路交通管理處罰條例第八十五條第
    三項「本條例關於車輛駕駛人之處罰，如應歸責於車輛所有人者，處罰車輛所有
    人。」規定，對車輛所有人加以處罰。
二、本件受處分人即異議人甲○○所有之車號ＬＨ－０００七號自用小客車，於九十
    年五月二十二日上午八時五十七分許，行經台北市松山區○○○路、興安街之交
    岔路口市區道路○○○路段速限為四十公里，受處分人所有之該部車號汽車竟以
    五十三公里之速度超速行駛，而為設於路旁之固定桿相機以拍照之方式取證，嗣
    台北市政府警察局松山分局（以下稱松山分局）交通隊員警以受處分人所有該部
    車號汽車有違反修正前道路交通管理處罰條例第四十條第一項規定之行為逕行掣
    單舉發，嗣將舉發通知單送達於受處分人後，受處分人雖於舉發通知單上所載之
    應到案日期前向原處分機關提出申訴，惟未明白告知原處分機關當時該部汽車之
    違規駕駛人之確實姓名及年籍，經原處分機關請原舉發單位即松山分局調查結果
    ，仍認受處分人所有之該部汽車有於前揭路段超速行駛行為，原處分機關乃依修
    正前道路交通管理處罰條例第四十條第一項、第八十五條第三項、第六十三條第
    一項第一款及違反道路交通管理事件統一裁罰標準及處理細則第二十四條、第四
    十四條第一項規定於九十年八月三日從輕裁處前揭車號汽車之所有人即異議人罰
    鍰一千二百元，並予記違規點數一點。
三、本件受處分人之聲明異議意旨略以：當時我並沒有超速，而且照相機可能會有誤
    差云云。經查：原處分機關認定受處分人所有之上開車號汽車於前述時地以五十
    三公里之速度超速行駛之違規事實，係依據本院九十年度交聲字第七七二號卷附
    之採證相片二張為證（見該卷第七頁上下二張，上面一張簡稱第一張，下面一張
    簡稱第二張），而據證人即松山分局交通分隊員警黃忠道到庭結證說明，設於本
    件違規地點之道路旁之固定桿測速相機，當有汽車超速行駛經過該處Ｓ標記的感
    應線圈之際，即會受感應而拍照採證，每一違規行為共拍攝二張照片為一組（該
    測速相機底片有八百張，分成四百組，本件採證照片為第一百三十五組），依前
    後二張照片中排左方內側所顯示００與１５數字，係代表照相時間間隔為一‧五
    秒；又採證照片上排所顯示之電腦字幕，係表示所偵測到之超速車輛違規時間（
    依順為時、分、日、月及西元年份）；中排左方外側所顯示之數字，係代表感應
    到超速車輛所行駛之車道數，１、２、３：：分別代表內側第一、二、三：：車
    道（依此類推），而第一張照片下排右方所顯示之電腦字幕六○○一代表路口編
    號即臺北市○○○路、興安街口，第二張照片下排右方所顯示之電腦字幕，則係
    表示該超速車輛當時之行車速度，換言之，第一張照片係為確認超速行駛之車輛
    、車道及違規時間，第二張則為確定該車輛確係超速行駛。本院依據證人上開之
    說明，檢視附卷之二張照片，發現其中第一張照片上排所顯示之違規超速時間為
    九十年五月二十二日上午八時五十七分，違規超速車輛所行駛之車道為內側第一
    車道，而該車道中違規超速行駛之車輛即為受處分人所有之上開車號汽車，且於
    第二張照片中明顯看出在第一張與第二張照片拍攝時間之間隔中，該車道內並無
    其他車輛行駛經過，而該第二張照片下排右方電腦字幕所顯示當時受處分人上開
    車號汽車行駛之速度為時速五十三公里（Ｖ＝５３）等情，顯見受處分人所有該
    部車號汽車確有超速行駛之違規事實，而道路交通安全規則第九十三條第一項第
    一款關於行車速度之規定，係於九十年五月三十日方修正為汽機車在市區道路行
    駛時，其行車速度原則上係依標誌或標線之規定，無標誌或標線者，在市區道路
    其時速不得超過五十公里，且於同年六月一日開始施行，易言之，在九十年五月
    三十日前，汽機車在市區道路行駛，如無標誌或標線規定行車速度，其速限仍為
    四十公里，因此受處分人所有該部車號汽車係於九十年五月二十二日即同年月三
    十日道路交通安全規則修正前行經前述被舉發地點，因斯時之行車速限仍為四十
    公里，受處分人所有該部車號汽車以超過十三公里公速度超速行駛，自無受處分
    人所稱在測速器誤差範圍內之情形；抑有進者，交通警察掣單舉發違反道路交通
    管理處罰條例所列之違規事實，本質上為行政處分，係公務員基於職務上之權力
    ，依法就特定之具體事件所為之具公法上效果之單方面行政行為，基於公務員為
    公法上行為具有公信力之原則，該行政行為當可被推定為真正，其據以依法處分
    之事實認定亦為正確無誤，從而本件異議人既未能提出證據以資證明其所有該部
    車號汽車確未超速行駛，僅空言稱並未超速及縱有超速亦在誤差範圍內，尚難認
    其辯解為可採，本件事證明確，受處分人所有該部車號汽車有於前述時地超速行
    駛之違規行為堪以認定。
四、綜上所述，受處分人所有之前開車號汽車確有在前揭時地超速行駛之違規行為，
    從而原處分機關依前揭修正前道路交通管理處罰條例第四十條第一項、第八十五
    條第三項、第六十三條第一項第一款及違反道路交通管理事件統一裁罰標準及處
    理細則第二十四條、第四十四條第一項規定從輕裁處異議人罰鍰一千二百元，並
    予記受處分人違規點數一點，固非無見，惟如前所述，道路交通管理處罰條例業
    於九十年一月十七日經總統修正公布，並於同年六月一日生效施行，雖新法第四
    十條之規定僅就罰鍰之金額由銀元四百元以上八百元以下換算為新台幣之金額，
    並冠以新台幣字樣而作修正，惟就形式上觀察，此修正前後之法律顯有不同，應
    認係屬法律之變更（本院卷附司法院第二廳八十一年十一月五日（八一）廳刑一
    字第一六二九０號函覆台灣高等法院之法律座談會研究意見參照），原處分機關
    未及比較新舊法之適用而為處分，自有未洽，本件受處分人之異議雖無理由，惟
    原處分既有不當，自應由本院將原處分撤銷，而違反道路交通管理條例案件第四
    十條第一項超速行駛規定之行為人，如在應到案日期前到案聽候裁決者，依九十
    年六月一日修正生效之違反道路交通管理事件統一裁罰標準及其處理細則第四十
    四條第一項之規定，如該行為人係駕駛汽車超速行駛，且未超過規定之最高時速
    二十公里者，需對行為人最少處以一千七百元之罰鍰，較修正前之該處理細則第
    四十四條第一項規定，於同一條件下係對行為人處以一千二百元之罰鍰，新法顯
    較舊法為重，而以舊法有利於受處分人，依學者所認，行政罰亦應有刑法第二條
    第一項「行為後法律有變更者，適用裁判時之法律。但裁判前之法律有利於行為
    人者，適用最有利於行為人之法律。」及稅捐稽徵法第四十八條之三「納稅義務
    人違反本法或稅法之規定，適用裁處時之法律。但裁處前之法律有利於納稅義務
    人者，適用最有利於納稅義務人之法律。」規定所揭示之「從新從輕」原則之類
    推適用（陳清秀著【依法行政與法律的適用】一文，收錄於翁岳生編【行政法】
    一書，第一七六頁至第一七九頁，八十七年三月版），從而，本院自應適用修正
    前之道路交通管理處罰條例為本件之裁判，仍以受處分人所有前揭車號汽車有違
    反道路交通管理處罰條例第四十條第一項規定之行為，依該條項、同條例第八十
    五條第三項及違反道路交通管理事件統一裁罰標準及處理細則第二十四條、第四
    十四條第一項規定從輕裁處前揭車號汽車之所有人即異議人罰鍰一千二百元，並
    依同條例第六十三條第一項第一款規定記異議人違規點數一點如主文第二項所示
    ，以資適法。
據上論斷，應依道路交通案件處理辦法第二十條前段，裁定如主文。
中      華      民      國    九十一    年      二      月    二十六    日
                                      臺灣臺北地方法院交通法庭
                                          法  官  曾  啟  謀
右正本證明與原本無異。
如不服本裁定，應於裁定送達後五日內向本院提出抗告狀。
                                          書記官  劉  芸  珊
中      華      民      國    九十一    年      二      月    二十六    日
